【裁判字號】    97,審訴,317
【裁判日期】    971211
【裁判案由】    確認股東關係不存在
【裁判全文】
臺灣臺北地方法院民事判決             97年度審訴字第317號
原      告  乙○○
            己○○
            甲○○
            戊○○
            丁○○
            庚○○
共      同
訴訟代理人  高瑩律師
被      告  大宇人力資源管理顧問有限公司
法定代理人  丙○○
上列當事人間確認股東關係不存在等事件，本院於97年12月1日
言詞辯論終結，判決如下：
    主  文
確認原告乙○○、己○○、甲○○、戊○○、丁○○、庚○○與
被告間股東關係不存在。
確認原告乙○○、己○○與被告間總經理及經理委任關係不存在
。
訴訟費用由被告負擔。
    事實及理由
壹、程序方面：按訴狀送達後，原告不得將原訴變更或追加他訴
    ，但如經被告同意者，不在此限。被告於訴之變更或追加無
    異議，而為本案之言詞辯論者，視為同意變更或追加。民事
    訴訟法第255條第1項第1款及第2項定有明文。本件原告原起
    訴聲明請求：「確認原告林敏瑞、己○○、甲○○、戊○○
    與被告間之股東關係不存在」，嗣於民國（下同）97年11
    月12日具狀追加股東丁○○、庚○○為原告，並於97年12月
    1日變更訴之聲明為：「確認原告林敏瑞、己○○、甲○○
    、戊○○、丁○○、庚○○與被告間之股東關係不存在」（
    見本院95年12月1日言詞辯論筆錄），被告對此表示無意見
    ，依前揭民事訴訟法規定視為同意，原告訴之追加應予准許
    。
貳、實體方面：
一、原告起訴主張：原告乙○○、己○○、甲○○、戊○○、丁○○、庚○○並非被告公司之股東，係因被告之法定代理人
    丙○○從事人力資源仲介業，原告等因申請外籍看護及業務
    相關之必要，乃委請被告之法定代理人丙○○協助聲請並交
    付相關資料，惟原告等從未交付任何印章資料或其他相關證
    明文件予被告之法定代理人丙○○。迄97年6月間，原告等
    陸續接獲財政部等主管機關發函通知因被告欠稅，且原告等
    為被告之清算人，而被限制出境，始知遭人冒用名義申請登
    記為被告之股東，另原告乙○○、己○○被登記為總經理及
    經理，嚴重影響原告等人權益。原告等人從未投資被告公司
    ，並非該公司股東，遑論擔任被告公司之總經理及經理一職
    ，原告等人與被告公司無股東關係存在，原告乙○○及己○○亦無經理人之委任關係存在等語。並聲明如主文第1項所
    示。
二、被告則陳稱當時因為要成立公司要7個人，我就用他們的名
    字作股東，但是沒有經過他們同意，我以為沒有什麼關係。
    乙○○、己○○登記為經理人也沒有經過他們的同意等語。
三、按確認法律關係之訴，非原告有即受確認判決之法律上利益
    者，不得提起之；確認證書真偽或為法律關係基礎事實存否
    之訴，亦同，民事訴訟法第247條第1項定有明文。又所謂即
    受確認判決之法律上利益，係指法律關係之存否不明確，原
    告主觀上認其在法律上之地位有不安之狀態存在，且此種不
    安之狀態，能以確認判決將之除去者而言（最高法院52年台
    上字第1240號判例意旨參照）。本件原告主張其並非被告之
    股東，卻遭被告登記於公司登記事項卡上，且原告林敏瑞、
    己○○並被登記為被告之總經理及經理，使他人誤認原告與
    被告間有股東或經理委任關係存在之可能，造成原告法律上
    地位之不安定，且因系爭不實之登記，造成原告等因被告積
    欠稅金而受財政部97年6月30日函令台財稅字第0970087046
    號函令限制出境，嚴重影響原告等權益，而原告主張此種不
    安之狀態，得以確認判決加以除去，是原告提起本訴自有確
    認利益。
四、本件原告主張於被告公司未經原告等人同意，將原告乙○○
    、己○○、甲○○、戊○○、丁○○、庚○○登記為被告公
    司股東，並將原告乙○○、己○○被登記為總經理及經理，
    並遭追繳稅款限制出境等情，有原告提出之被告公司變更登
    記事項卡、董事股東名單、經理人名單、告公司章程以及財
    政部97年6月30日台財稅字第0970087046號函等件可憑，且
    被告公司之法定代理人丙○○於本院97年12月1日言詞辯論
    時亦自承：「當時因為要成立公司要7個人，我就用他們的
    名字作股東，但是沒有經過他們同意，我以為沒有什麼關係
    。乙○○、己○○登記為經理人也沒有經過他們的同意。」
    等語，應堪認定為真實，原告請求股東關係不存在，並請求
    確認原告乙○○、己○○與被告公司間委任關係不存在，即
    屬有據。
五、從而，原告提起本件訴訟，請求確認原告乙○○、己○○、
    甲○○、戊○○、丁○○、庚○○與被告公司間股東關係不
    存在，原告乙○○、己○○與被告公司間總經理及經理委任
    關係不存在，為有理由，應予准許。
六、訴訟費用負擔之依據：民事訴訟法第78條。
中    華    民    國    97    年    12    月    11    日
                  民事第六庭   法  官    賴松鈞
以上正本係照原本作成。
如對本判決上訴，須於判決送達後20日內向本院提出上訴狀。
中    華    民    國    97    年    12    月    11    日
                                書記官    賴敏慧


司法院資訊處製作；財團法人民間司法改革基金會備份。
